臺灣臺南地方法院刑事判決　　　　　　 94年度交訴字第192號
公　訴　人　臺灣臺南地方法院檢察署檢察官
被　　　告　乙○○
上列被告因過失致死案件，經檢察官提起公訴（94年度偵字第10
542號），本院依簡式審判程序判決如下：
    主  文
乙○○因過失致人於死，處有期徒刑拾月。緩刑參年。
    事  實
一、乙○○考領有重機車駕駛執照，於民國94年5 月16日16時13
    分許，駕駛車牌號碼J29-730 號重型機車，沿臺南縣麻豆鎮
    真理大學前某村里道路由西往東方向行駛，於當日同時15分
    許，行經北河宮後方無號誌交岔路口時，原應注意車前狀況
    ，隨時採取必要之安全措施，並應注意汽車行經交岔路口及
    對面有來車交會時，不得超車，以防止危險事故之發生，依
    當時天候晴、日間自然光線、柏油路面乾燥、無缺陷及障礙
    物、視距良好，並無不能注意之情事，竟疏於注意，為超越
    前車而貿然駛入對向車道內；適有李柏慶騎乘車牌號碼KM3-
    152 號重機車沿同路段，由東向西方向行駛，乙○○因而閃
    避不及，其所駕駛上開機車之右前側擋風板迎面撞擊李柏慶
    所駕駛機車前方擋風板，造成李柏慶人車倒地後，受有頭、
    頸、胸鈍挫傷合併氣血胸、多發性損傷合併內出血等傷害，
    經送醫急救後，於同日17時22分許不治死亡。乙○○於肇事
    後，在未有偵查犯罪職務之機關或公務員發覺其為犯罪人前
    ，即向處理本件車禍事故，尚不知肇事者為何人之臺南縣警
    察局麻豆分局員警連榮宗供承其肇事犯罪，自首並接受裁判
    。
二、案經臺灣臺南地方法院檢察署檢察官據報相驗，並經李柏慶
    之父甲○○訴請臺灣臺南地方法院檢察署檢察官偵查起訴。
    理  由
一、程序方面─
  (一)按除被告所犯為死刑、無期徒刑、最輕本刑為3 年以上有期
    徒刑之罪或高等法院管轄第一審案件者外，於法院行準備程
    序進行中，被告先就被訴事實為有罪之陳述時，審判長得告
    知被告簡式審判程序之旨，並聽取當事人、代理人、辯護人
    及輔佐人之意見後，裁定進行簡式審判程序；且受命法官行
    準備程序，與法院或審判長有同一之權限，刑事訴訟法第27
    3條之1第1項及279條第2 項前段分別定有明文。本件被告乙
    ○○所為係犯死刑、無期徒刑、最輕本刑為3 年以上有期徒
    刑以外之罪，其於準備程序中就被訴事實為有罪之陳述，經
    受命法官告知簡式審判程序之旨，並聽取公訴人、被告之意
    見後，本院認為適宜由受命法官獨任進行簡式審判程序。
  (二)簡式審判程序之證據調查，不受刑事訴訟法第159條第1項、
    第161條之2、第161條之3、第163條之1及第164條至第170條
    規定之限制，亦為同法第273條之2所明文。是此，證人甲○
    ○於警詢中之陳述、道路交通事故現場圖、道路交通事故調
    查報告表(一)(二)表及臺南縣警察局麻豆分局道路交通事故肇事
    人自首情形紀錄表，本院自可採為證據，先此敘明。
  (三)按刑事訴訟法關於證人之訊問，採具結制度，其用意在擔保
    證言之真實性及憑信性，並提高證人之責任心及警戒心，使
    為誠實之陳述，是具結乃證言真實性之程序擔保，故刑事訴
    訟法第158條之3明定「證人、鑑定人依法應具結而未具結者
    ，其證言或鑑定意見，不得作為證據」。查證人即告訴人甲
    ○○為被告以外之第三人，本質上屬證人，且無依法不得命
    其具結之原因，然檢察官於偵查中訊問證人甲○○時，未命
    具結，是證人甲○○於偵查中所為之證言，屬絕對無證據能
    力，應予以排除。
二、認定犯罪事實所憑證據及理由─
  (一)上開犯罪事實，迭據被告於警詢、檢察官偵訊中及本院審理
    中自白不諱【參臺灣臺南地方法院檢察署94年度相字第 681
    號相驗卷（下稱上開相驗卷）第7 頁至第10頁、第44頁至第
    45頁、第58頁，本院94年10月11日準備程序及審判期日筆錄
    】，並經證人即告訴人甲○○於警詢證述明確（參上開相驗
    卷第5頁至第6頁），且有道路交通事故現場圖、道路交通事
    故調查報告表(一)、(二)、現場照片28幀附卷可佐（參上開相驗
    卷第11頁至第13頁、第18頁至第31頁），與被告供述內容互
    核無異，足認被告自白確與事實相符。
  (二)按汽車行駛時，駕駛人應注意車前狀況，並隨時採取必要之
    安全措施，行經交岔路口及對面有來車交會時不得超車，道
    路交通安全規則第94第3項、第101條第1款及第2款分別定有
    明文。被告既考領有重機車駕駛執照（參上開相驗卷第9 頁
    及第13頁道路交通事故調查報告表(二)「駕駛資格情形」之
    記載），對此規定自應有所知悉並確實遵守之。依上開道路
    交通事故調查報告表、現場圖及現場照片所載，肇事路段為
    村里道路，路中央劃有黃虛線，用以分隔對向車道，事故發
    生後，被告所騎乘之機車倒臥於東向西之車道上，離交岔路
    口分為6.6公尺（後輪）及7.3公尺（前輪），被害人李柏慶
    所騎乘之機車則倒臥於西向東車道上，該機車刮地痕有2 條
    ，其起點處均位於被害人原所駕駛之車道上，其中1 條起點
    及終點距分向線分為0.7公尺、0.6公尺，長約5.2 公尺，距
    交岔路口為5公尺；另1條起點及終點則距分向線分為0.6 公
    尺及0公尺，長約5公尺；2條刮地痕相距約8公尺；佐以臺灣
    臺南地方法院檢察署檢察官於94年5 月17日就被告及被害人
    所騎乘機車進行勘驗，認被告所騎乘機車右前側擋風板破裂
    、被害人機車前擋風板破裂。另參酌被告於警、偵訊及本院
    審理中均供承其當時係騎乘機車由西向東方向行駛等語，足
    認被告於事故發生前，確係行駛近交岔路口，除未注意車前
    狀況外，亦未能查覺被害人駕車行於對向車道上，逕逆向駛
    入來車道，顯有違反上開道路交通安全規則，未盡其注意義
    務，復依上開道路事故現場調查報告表(一)、(二)所載，肇事當
    時之天氣、光線、道路狀況、視距均屬良好，被告若稍加提
    高警覺應可以避免。故認本件交通事故之發生，是被告在當
    時主、客觀之情形下，顯無不能注意之情事，竟疏於注意及
    此，以致肇事致人死亡，其有應注意能注意而不注意之過失
    責任至明。再本案肇事責任經送臺灣省臺南區車輛行車事故
    鑑定委員會鑑定結果，亦認被告有「路口超車不當，侵入來
    車道」之過失，有該鑑定委員會94年7月14日南鑑字第09459
    02 611號函附台南區940572號鑑定意見書在卷可憑（參上開
    相驗卷第54頁至第55頁），足見被告違反上開交通規則，而
    有過失甚明。
  (三)被害人確因本件行車事故受有頭、頸、胸鈍挫傷合併氣血胸
    、多發性損傷合併內出血等傷害，經送醫後不治死亡，亦經
    臺灣臺南地方法院檢察署檢察官督同檢驗員相驗明確，有勘
    驗筆錄、相驗屍體證明書、驗斷書及相驗屍體照片8 幀在卷
    足稽（參上開相驗卷第33頁、第35頁、第37頁至第43頁、第
    48頁至第50頁），依據上述說明，被告過失行為與被害人死
    亡之結果具有相當因果關係。
  (四)綜上所述，本案事證明確，被告過失致死犯行，堪以認定。
三、論罪科刑之理由─
  (一)核被告乙○○所為，係犯刑法第276條第1項之過失致人於死
    罪。被告於肇事後於警方尚不知何人犯罪前，即主動向前往
    處理之員警連榮宗坦承肇事，並接受裁判等情，有上揭臺南
    縣警察局麻豆分局道路交通事故肇事人自首情形附卷可稽（
    參上開相驗卷第14頁），符合刑法第62條前段規定之自首要
    件，依法應減輕其刑。
  (二)本院審酌被告就本件交通事故過失情節實屬嚴重，並因此導
    致被害人死亡，甚屬不該，惟念其於事後坦承犯行，並與告
    訴人達成和解，有花蓮縣吉安鄉調解委員會94年民調字第27
    7 號調解筆錄附審卷可參，雖依該調解筆錄所載，本件係採
    分期給付方式予以履行，其履行期間自94年10月20日起至97
    年5 月20日止，本院判決時自屬未履行完畢，然因告訴人及
    被害人家屬即被害人之母蕭寶琴均已原諒被告，具狀撤回告
    訴，有撤回告訴狀在審卷足憑，是本案固非屬告訴乃論之罪
    ，不因撤回告訴影響訴追要件，惟因告訴人及被害人家屬既
    具狀表示原諒被告，本院自得引為量刑參考依據等一切情狀
    ，酌情量處如主文所示之刑。
  (三)被告前未曾受有期徒刑以上刑之宣告，有臺灣高等法院被告
    前案紀錄表在卷可按，被告為在學學生（參上開相驗卷第 8
    頁之記載），本案係因過失而犯罪，且已與告訴人及被害人
    家屬達成和解，經此偵審程序及刑之宣告後，應知警惕，信
    無再犯之虞，本院認前開所宣告之刑，以暫不執行為適當，
    併宣告緩刑3年，以啟自新。
四、適用之法律─
  (一)刑事訴訟法第299條第1項前段、第273條之1第1項。
  (二)刑法第276條第1項、第62條前段、第74條第1款。
  (三)罰金罰鍰提高標準條例第1條前段。
本案經檢察官丙○○到庭執行職務。
中　　華　　民　　國　　94　　年　　11　　月　　8 　　日
                  交通法庭  法　官　張維君
以上正本證明與原本無異。
如不服本判決應於送達後10日內向本院提出上訴狀（應附繕本）
。
    　　                    書記官　陳志德
中　　華　　民　　國　　94　　年　　11　　月　　8 　　日
附錄本判決論罪科刑法條：
刑法第276條第1項
  因過失致人於死者，處2 年以下有期徒刑、拘役或2,000 元以
  下罰金。
